【裁判字號】    94,上易,159
【裁判日期】    950516
【裁判案由】    損害賠償等
【裁判全文】
臺灣高等法院民事判決                 94年度上易字第159號
    上  訴  人
    即  原  告  甲○○
    被上訴人    丙○○
    追加被告    丁○○
                乙○○
                戊○○
上列當事人間請求損害賠償等事件，上訴人對於中華民國93年11
月25日臺灣臺北地方法院93年度訴字第3265號所為判決提起上訴
，上訴人並為訴之變更，及追加丁○○、戊○○、乙○○為被告
，經本院於95年5月2日言詞辯論終結，判決如下：
    主      文
上訴人變更、追加之訴及假執行之聲請均駁回。
變更、追加之訴訴訟費用由上訴人負擔。
    事      實
甲、上訴人方面：
一聲明：
(一)被上訴人丙○○應給付上訴人新台幣（下同）1 元，及自民國
  93年9 月23日起至清償日止按年息百分之5 計算之利息。
(二)被告丁○○應給付上訴人1 元，及自94年11月7 日起至清償日
  止按年息百分之5 計算之利息。
(三)被告乙○○應給付上訴人50,000元及自95年3 月9 日起至清償
  日止按年息百分之5 計算之利息。
(四)被告戊○○應給付上訴人99,999元。
(五)上列第(一)項至第(三)項，願供擔保請准宣告假執行。
二陳述：除與原判決記載相同者外，補稱略以：
(一)被上訴人丙○○、被告丁○○部分：
  訴外人周榮輝、已歿之陳文慶均為伊配偶游畢香之姘夫，與訴
  外人戴華圳（原名戴華雄）為共同湮滅姦情證據之共犯，伊於
  89 年7月間向管轄地之法務部調查局（下稱調查局）臺北市調
  查處舉發上情，已為調查局全體同仁所周知，被上訴人丙○○
  當時任職調查局臺北縣調查站新店工作組組長，明知上情，卻
  受理由訴外人陳文慶以「背信、侵占、詐欺」為由，周榮輝以
  「組織革命聯盟」為由，戴華圳以「妨害自由、傷害」為由，
  分別對伊之不實誣告，其中除訴外人周榮輝所提「組織革命聯
  盟」一案屬調查局職掌業務外，陳文慶及戴華圳所提案件均非
  屬調查局職掌業務，亦非關伊之風紀事件。被告丁○○身為調
  查局之督察，本有保障調查員名節免受不法侵害之義務，明知
  檢舉人戴華圳與伊配偶共同串證湮滅證據掩飾婚外情，復欲假
  調查局力量逼伊屈就婚外情調解條件，虛捏事實向調查局檢舉
  伊犯傷害、妨害自由等罪，竟違法濫權，指示被上訴人丙○○
  受理戴華圳之檢舉，而被上訴人丙○○亦明知其無調查權，且
  無製作調查筆錄之職權，竟違法越權製作不實之調查筆錄，被
  告丁○○及被上訴人丙○○未給予伊辯解機會、未經合法調查
  、未盡告知義務，且於受理後違背政風工作手冊相關規定及程
  序正義，故意不注意伊有利、不利及應給予充分辯解機會之權
  利，僅憑戴華圳及陳文慶片面之詞，偷偷將案件函送臺灣臺北
  地方法院檢察署（下稱臺北地檢署）偵辦，嚴重違反程序正義
  、妨礙司法公正，為政治迫害手段，伊雖受不起訴處分，但調
  查局對已繫屬於法院之案件依規定不得介入，被告丁○○當無
  不遵守之理，且被告丁○○與伊為調查班同期同學，情同手足
  ，應非背義之徒所可比擬，由此可證調查局因黨派不同，行白
  色恐怖、政治迫害之實。又被上訴人丙○○雖辯稱係奉督察之
  命而製作調查筆錄，但即使受有長官命令，其命令違法，依法
  亦應予拒絕，詎被上訴人丙○○未調查姘夫姘婦所為不實之檢
  舉，未追究姘夫姘婦刑責，且於受理訴外人戴華圳等人之之誣
  告案件後，拒絕受理伊對訴外人戴華圳等人所為誣告之告訴，
  違反調查局禁止選擇性辦案之規定。被告丁○○及被上訴人丙
  ○○侵害其人格權，造成伊血壓升高（低血壓約100，高血壓
  達140至150），身體受損，上訴人提起本訴自屬正當防衛。原
  審判決矛盾，對伊之傳喚證人、調閱卷證、勘驗保全證據等聲
  請，均未依法處理，顯違背憲法第5、7、8、16條，刑事訴訟
  法第184、185、186、188條及民事訴訟法第222、267、286、
  344、382條等規定，爰依侵權行為之法律關係請求被上訴人丙
  ○○、被告丁○○各賠償醫藥費之損害1元。
(二)被告乙○○部分：
  伊妻游畢香，背伊與已歿煙毒通緝犯陳文慶暗通款曲，於85、
  86年間，假冒陳某之妻名義，向不知情之訴外人林宗慶承租房
  間藏匿，掩護通緝犯身分免被緝捕，至89年7月間為伊發覺，
  被告乙○○當時為臺北市調查處秘書，處理綜合業務，為伊任
  職於調查局宜蘭縣調查站及臺北市市調處之長官及調查局幹部
  訓練所之前期學長、輔導員，竟違反調查局之優良傳統，未盡
  長官照顧部屬之責任，明知伊握有伊妻通姦罪證、無毆打戴華
  圳情事及無委託戴華圳了解姘夫姘婦同居情事，竟為使伊受不
  利處分，替妨害家庭及湮滅證據之姘夫姘婦脫罪，於89年11月
  20日在辦公處所，違法受理戴華圳電話檢舉案，登載不實於所
  掌之「報告」公文書上，而有關風紀查察為政風室業務，該處
  派有駐區督察許文雄（許恆源為其任務代號），故該「報告」
  所述均為許某業務職掌之範圍，被告乙○○明知無權受理而仍
  越權受理，核其行為已構成刑法瀆職罪。又由該報告第2項所
  載「戴華雄與甲○○原為拜把兄弟」一詞可證，被告乙○○明
  知檢舉人與伊為拜把兄弟，竟對檢舉人不實檢舉隱匿不查，任
  由其擺佈，如同為虎作倀，對伊有利部分故意掩飾，僅憑片面
  之詞，不依法踐行調查，選擇性辦案，以職務之便登載不實，
  將上開檢舉伊之案件移送至臺北地檢署併辦，造成伊名譽受損
  ，爰依侵權行為之法律關係請求被告乙○○賠償名譽損失50,0
  00元。
(四)被告戊○○起訴部分：
  被告戊○○於89年間係擔任調查局經濟犯罪防制中心主任，與
  其他被告共同受理戴華圳等人檢舉伊之案件，侵害伊名譽，爰
  依侵權行為之法律關係請求被告戊○○賠償名譽損失99,999元
  。
三證據：除援用原審提出者外，補提調查局經濟犯罪防制中心92
  年3 月18日調防貳字第09200075170 號書函、法務部調查局9
  項職掌、不起訴處分書、道歉書、談話紀要、被告乙○○所撰
  報告、切結證明書、上訴人所撰電話傳真、戴華圳所撰電話傳
  真、房東林添珍書面證明、調查局辦理風紀案件查處作業要點
  、調查局網站意見交流資料、調查局台北縣調查站（89）板法
  字第890959號函、申請書、臺灣高等法院檢察署刑事資料科簡
  復表、上訴人身遭相當官司迫害一覽表、陳文慶電話恐嚇摘要
  、陳文慶檢舉函、上訴人所撰報告、李岳牧恐嚇辱罵上訴人電
  話摘要、摘要、和解書、周太初（周榮輝）書面證明、周太初
  （周榮輝）附記補充說明、證據（1 冊）影本等件為證，並聲
  請訊問證人戴華圳、林宗慶、游畢香、周榮輝、常健平、陳定
  南、葉茂盛、黃全祿、吳昶輝、林介山、許文雄、楊代華，及
  向調查局政風室調取吳昶輝、戊○○、甲○○等3人於91年3月
  4日在調查局犯罪防制中心談話錄音帶，向調查局臺北市調查
  處調取89年8月4日上訴人報告所有簽辦公文全卷，向調查局臺
  北縣調查站調取89年9月29日（89）板法字第890959號函及同
  年12月6日（89）板法字第891226號函所有簽辦公文全卷，向
  調查局調取92年3月16日調防貳字第09200075170號函所有簽辦
  公文全卷，向臺北地檢署調取90年度偵字第6631號、91年度偵
  字第5371號全卷，向總統府公共事務室調取91年7月4日華總公
  字第0910012860號函所有簽辦公文全卷，向法務部及法務部檢
  察司調取91年8月13日法檢一字第0910031213號書函所有簽辦
  公文全卷。
乙、被告方面：
壹、被上訴人丙○○方面：
一聲明：
(一)上訴人之訴駁回。
(二)如受不利之判決，願供擔保請准宣告免為假執行。
二陳述：除與原判決記載相同者外，補稱略以：
(一)戴華圳於89年11月20日向調查局政風室檢舉上訴人於89年11月
  3日夥同李有誠、陳金平至戴某之公司，強押其至他處予以圍
  毆，涉嫌妨害自由、恐嚇及傷害等罪，因上開檢舉事實涉及調
  查局風紀，調查局局本部政風室乃電洽臺北縣調查站駐區督察
  丁○○轉請戴某就近至當時伊任職組長之臺北縣調查站新店外
  勤組製作筆錄，伊係依法代為製作筆錄，且伊等發現該案非屬
  調查局職掌，而臺北地檢署又已有受理上訴人與戴某間之告訴
  案件（案列臺北地檢察署89年度偵字第17049號）時，台北縣
  調查站即奉局本部指示，於89年12月6日以（89）板法字第891
  226號函檢附伊製作之上開筆錄，併入該案偵辦（案列臺北地
  檢察署90年度偵字第6631號、91年偵字第5371號）。況臺北地
  檢署90年度偵字第6631號、91年度偵字第5371號不起訴處分書
  亦記載「訴外人戴華圳與上訴人間衝突情形相符」，足見伊所
  製作之上開筆錄與上訴人所述之婚外情一事無關，上訴人所指
  伊因黨派不同，違背調查局職掌、管轄地規定及政風工作手冊
  等相關規定，非法受理案件，未依規定踐行調查程序一節，自
  不足採信。
(二)伊未處理陳文慶告訴上訴人之背信、詐欺、侵占案件及周榮輝
  告訴上訴人組織革命聯盟案件，不知上訴人主張從何而來。
(三)上訴人於原審曾自承告錯人，顯見其係誣控濫告，況其未證明
  其確因此導致血壓升高，其請求即無理由。
三證據：除援用原審提出者外，補提調查局臺北縣調查站（89）
  度板法字第891226號函、臺北縣站受理犯防案件報備表、調查
  筆錄影本各1 件為證。
貳、被告丁○○方面：
一聲明：
(一)上訴人之訴駁回。
(二)如受不利之判決，願供擔保請准宣告免為假執行。
二陳述：
(一)援用被上訴人丙○○之答辯理由。
(二)調查局人員首重品德操守，是新店市民戴華圳於89年11月20日
  向調查局政風室及臺北市調查處檢舉上訴人違法犯紀時，調查
  局政風室承辦人即以電話通知伊協調臺北縣調查站新店組製作
  檢舉筆錄，伊乃通知新店組組長即被上訴人丙○○辦理，並無
  侵害上訴人權益之行為。
三證據：提出戴華圳電話檢舉資料紀錄及戴華圳致臺北市調查處
  處長林介山、督察許文雄、祕書乙○○函影本各1件為證。
、被告乙○○方面：
一聲明：上訴人之訴駁回。
二陳述：
(一)伊於89年間擔任臺北市調查處秘書，承辦安全官掌管之業務，
  當時訴外人戴華圳曾以電話向伊檢舉任職調查局之上訴人涉有
  夥同友人至戴某之公司強押戴某下樓圍毆，致戴某身體嚴重傷
  一節，伊乃依調查局規定，將該檢舉內容呈報駐區督察議處，
  至於該檢舉內容是否屬實，係由駐區督察全權處理，非伊職責
  ，是該檢舉案件自處理至呈報，伊均依規定辦理，並無上訴人
  所指越權、侵權或濫權之違法行為可言。
(二)訴外人戴華圳以電話向伊檢舉時，僅略述圍毆之原因及過程，
  並未詳述上訴人之妻婚外情之情節，故伊未追問該等情節，而
  僅就上訴人夥同友人圍毆戴某為呈報重點，且伊於呈報後未接
  獲駐區督察指示，故未作後續查證工作，並非隱匿不查。
(三)伊與上訴人於調查局任內數度同事，彼此相處融洽，毫無恩怨
  、糾葛，而呈報戴華圳檢舉案件乃基於安全官之職責，並非挾
  怨報復，伊對同仁家庭糾紛，若非上級交查，從不願干預或介
  入，上訴人指伊對其妻紅杏出牆一事知之甚詳，純屬憑空捏造
  ，不足採信。
肆、被告戊○○方面：
一聲明：
(一)上訴人之訴駁回。
(二)如受不利之判決，願供擔保請准宣告免為假執行。
二陳述：
(一)伊於89年間擔任調查局經濟犯罪防制中心主任，接獲訴外人陳
  文慶檢舉當時擔任台北市處調查專員之上訴人涉嫌不法，伊因
  知臺北地檢署已受理陳文慶之告訴案（案列89年度偵字第1704
  9號），遂將該案移併臺北地檢署偵辦，嗣後再接獲訴外人戴
  華圳檢舉上訴人涉嫌不法，亦隨即再移併臺北地檢署偵辦，上
  開所為均係職務上之正當行為，並未對上訴人為任何侵權行為
  ，更未侵害上訴人之名譽。
(二)依調查局組織條例第22條：「本局為實施全國性調查、保防業
  務，於各省（市）縣（市）及重要地區，設立調查、保防機構
  」之規定，顯見調查局並無刑事訴訟法之法院管轄規定，自無
  上訴人所稱越區受理案件之情事。
三證據：提出調查局組織條例影本1 件為證。
丙、本院依職權向臺北地檢署調閱89年度偵字第17049號偵查全
    卷。
    理      由
甲、程序方面：
    按於第二審為訴之變更或追加，非經他造同意，不得為之，
    但請求之基礎事實同一者，不在此限，民事訴訟法第446條
    第1項、第255條第1項第2款定有明文。本件上訴人於原審係
    依侵權行為之法律關係請求被上訴人丙○○賠償其人格貶損
    、名譽、隱私、信用之損害，聲明求為被上訴人丙○○應給
    付上訴人50,000元及自93年9月23日起至清償日止按年息百
    分之5計算之利息，並應於蘋果、中時、聯合、自由等報頭
    版，及「調查員改革協會」、調查局「交流園地」網站刊登
    道歉啟事，嗣於本院追加丁○○、乙○○、戊○○為被告，
    依侵權行為之法律關係，請求被上訴人丙○○、被告丁○○
    賠償其醫藥費之損害，請求被告乙○○、戊○○賠償其名譽
    之損害，聲明求為被上訴人丙○○應給付上訴人1元及自93
    年9月23日起至清償日止按年息百分之5計算之利息，被告丁
    ○○應給付上訴人1元及自94年11月7日起至清償日止按年息
    百分之5計算之利息，被告乙○○應給付上訴人50,000元及
    自95年3月9日起至清償日止按年息百分之5計算之利息，被
    告戊○○應給付上訴人99,999元，被上訴人丙○○雖不同意
    上開訴之追加、變更，惟核其基礎事實並無不同，依上規定
    ，爰准予追加及變更，合先敘明。
乙、得心證之理由：
一上訴人起訴主張：(一)訴外人周榮輝、已歿之陳文慶均為伊配偶
  游畢香之姘夫，與訴外人戴華圳（原名戴華雄）為共同湮滅姦
  情證據之共犯，伊於89年7月間向管轄地之調查局臺北市調查
  處舉發上情，已為調查局全體同仁所周知，被上訴人丙○○當
  時任職調查局臺北縣調查站新店工作組組長，明知上情，卻受
  理由訴外人陳文慶以「背信、侵占、詐欺」為由，周榮輝以「
  組織革命聯盟」為由，戴華圳以「妨害自由、傷害」為由，分
  別對伊之不實誣告，其中除訴外人周榮輝所提「組織革命聯盟
  」一案屬調查局職掌業務外，陳文慶及戴華圳所提案件均非屬
  調查局職掌業務，亦非關伊之風紀事件。被告丁○○身為調查
  局之督察，明知檢舉人戴華圳與伊配偶共同串證湮滅證據掩飾
  婚外情，復欲假調查局力量逼伊屈就婚外情調解條件，虛捏事
  實向調查局檢舉伊犯傷害、妨害自由等罪，竟違法指示被上訴
  人丙○○受理戴華圳之檢舉，而被上訴人丙○○亦明知其無調
  查權，且無製作調查筆錄之職權，竟違法越權製作不實之調查
  筆錄，被告丁○○及被上訴人丙○○未給予伊辯解機會、未經
  合法調查、未盡告知義務，且於受理後違背政風工作手冊相關
  規定及程序正義，故意不注意伊有利、不利及應給予充分辯解
  機會之權利，僅憑戴華圳及陳文慶片面之詞，偷偷將案件函送
  臺北地檢署偵辦，伊雖受不起訴處分，但調查局對已繫屬於法
  院之案件依規定不得介入，被上訴人丙○○未調查姘夫姘婦所
  為不實之檢舉，未追究姘夫姘婦刑責，且於受理訴外人戴華圳
  等人之誣告案件後，拒絕受理伊對訴外人戴華圳等人所為誣告
  之告訴，違反調查局禁止選擇性辦案之規定。被告丁○○及被
  上訴人丙○○侵害其人格權，造成伊血壓升高（低血壓約100
  ，高血壓達140至150），身體受損；(二)被告乙○○當時為臺北
  市調查處秘書，明知伊握有伊妻通姦罪證、無毆打戴華圳情事
  及無委託戴華圳了解姘夫姘婦同居情事，竟為使伊受不利處分
  ，替妨害家庭及湮滅證據之姘夫姘婦脫罪，於89年11月20 日
  在辦公處所，違法受理戴華圳電話檢舉案，登載不實於所掌之
  「報告」公文書上，不依法踐行調查，選擇性辦案，以職務之
  便登載不實，將上開檢舉伊之案件移送至臺北地檢署併辦，造
  成伊名譽受損；(三)被告戊○○於89年間係擔任調查局經濟犯罪
  防制中心主任，與其他被告共同受理戴華圳等人檢舉伊之案件
  ，侵害伊名譽，爰依侵權行為之法律關係，求為命上訴人丙○
  ○、被告丁○○各賠償醫藥費之損害1元，被告乙○○賠償名
  譽損失50,000元，被告戊○○賠償名譽損失99,999元，上訴人
  丙○○、被告丁○○、乙○○並加付法定遲延利息之判決。
二被上訴人丙○○、被告丁○○則以：戴華圳於89年11月20日向
  調查局政風室檢舉上訴人於89年11月3日夥同李有誠、陳金平
  至戴某之公司，強押其至他處予以圍毆，涉嫌妨害自由、恐嚇
  及傷害等罪，因上開檢舉事實涉及調查局風紀，調查局局本部
  政風室乃電洽臺北縣調查站駐區督察丁○○轉請戴某就近至臺
  北縣調查站新店外勤組製作筆錄，伊等係依法處理，且伊等發
  現該案非調查局職掌，而臺北地檢署又已有受理上訴人與戴某
  間之告訴案件（案列臺北地檢察署89年度偵字第17049號）時
  ，台北縣調查站即奉局本部指示，於89年12月6日以（89）板
  法字第891226號函檢附伊製作之上開筆錄，併入該案偵辦（案
  列臺北地檢察署90年度偵字第6631號、91年偵字第5371號），
  惟伊等未處理陳文慶告訴上訴人之背信、詐欺、侵占案件，及
  周榮輝告訴上訴人組織革命聯盟案件，伊等並無對上訴人為侵
  權行為；被告乙○○以：伊當時擔任臺北市調查處秘書，承辦
  安全官掌管之業務，當時訴外人戴華圳曾以電話向伊檢舉上訴
  人，伊乃依調查局規定，將該檢舉內容呈報駐區督察議處，至
  於該檢舉內容是否屬實，係由駐區督察全權處理，非伊職責，
  對上訴人並無侵權行為；被告戊○○以：伊於89年間擔任調查
  局經濟犯罪防制中心主任，接獲訴外人陳文慶檢舉當時擔任台
  北市處調查專員之上訴人涉嫌不法，伊因知臺北地檢署已受理
  陳文慶之告訴案，遂將該案移併臺北地檢署偵辦，嗣後再接獲
  訴外人戴華圳檢舉上訴人涉嫌不法，亦隨即再移併臺北地檢署
  偵辦，上開所為均係上職務之正當行為，並未對上訴人為任何
  侵權行為，更未侵害上訴人之名譽均等語，資為抗辯。
三查被告戊○○、乙○○、丁○○、被上訴人丙○○於89年間分
  別擔任調查局經濟犯罪防制中心主任、臺北市調查處秘書、臺
  北縣調查站駐區督察、臺北縣調查站新店外勤組組長，而訴外
  人陳文慶於89年8月間向法務部檢舉上訴人，其中涉嫌刑事不
  法部分，由調查局台北縣調查站製作調查筆錄，並於89年9月
  29日以（89）板法字第890959號函檢附上開調查筆錄移送臺北
  地檢察署89年度偵字第17049號併案偵辦，嗣訴外人戴華圳於
  89年11月間向調查局檢舉上訴人，由當時擔任調查局台北縣調
  查站新店外勤組組長之被上訴人丙○○製作調查筆錄，並由調
  查局台北縣調查站於89年12月6日以（89）板法字第891226號
  函檢附上開調查筆錄移送臺北地檢察署89年偵字第17049號併
  案偵辦（案列90年度偵字第6631號、91年偵字第5371號），而
  上訴人後由臺北地檢署90年度偵字第6631號、91年度偵字第
  5371號為不起訴處分之事實，為兩造所不爭執，並經本院向臺
  北地檢察署調取89年偵字第17049號、90年度偵字第6631號、
  91年偵字第5371號偵查全卷核閱屬實，自堪信為真實。上訴人
  主張：訴外人周榮輝、已歿之陳文慶均為伊配偶游畢香之姘夫
  ，與訴外人戴華圳為共同湮滅姦情證據之共犯，被上訴人丙○
  ○等人明知上情，卻受理由訴外人陳文慶以「背信、侵占、詐
  欺」為由，周榮輝以「組織革命聯盟」為由，戴華圳以「妨害
  自由、傷害」為由，分別對伊之不實誣告，違法越權製作不實
  之調查筆錄，未給予伊辯解機會、未經合法調查、未盡告知義
  務，偷偷將案件函送臺北地檢署偵辦，且未調查姘夫姘婦所為
  不實之檢舉，未追究姘夫姘婦刑責，於受理訴外人戴華圳等人
  之誣告案件後，又拒絕受理伊對訴外人戴華圳等人所為誣告之
  告訴，違反調查局禁止選擇性辦案之規定，嚴重違反程序正義
  ，造成伊名譽及身體受損等語，為被上訴人丙○○、被告丁○
  ○、乙○○、戊○○所否認，被上訴人丙○○等人並以前詞置
  辯，是本件首應審酌者厥為被上訴人丙○○等人有無對上訴人
  為侵權行為，而造成上訴人之損害？
四按因故意或過失，不法侵害他人之權利者，負損害賠償責任，
  故意以背於善良風俗之方法，加損害於他人者亦同；違反保護
  他人之法律，致生損害於他人者，負賠償責任，但能證明其行
  為無過失者，不在此限，民法第184條定有明文。又當事人主
  張有利於己之事實者，就其事實有舉證之責任，其因侵權行為
  所生之損害賠償請求權，以有損害之發生，及行為人有故意或
  過失不法侵害他人權利之事實外，並以二者之間有相當因果關
  係為其成立要件，若其行為並無不法，或其行為並無故意或過
  失，即無賠償之可言。是倘行為人否認有侵權行為，即應由請
  求人就此利己之事實舉證證明，若請求人先不能舉證以證實自
  己主張之事實為真實，則行為人就其抗辯事實即令不能舉證，
  或所舉證據尚有疵累，亦應駁回請求人之請求，此觀民事訴訟
  法第277條前段規定及最高法院17年上字第917號判例即明。經
  查：
(一)上訴人主張：訴外人周榮輝以「組織革命聯盟」為由，對伊為
  不實誣告，被上訴人丙○○等人違法受理，越權製作不實之調
  查筆錄，並偷偷將案件函送臺北地檢署偵辦，造成伊名譽及身
  體受損等語，為被上訴人丙○○、被告丁○○、乙○○、戊
  ○○所否認，被上訴人丙○○等人並辯稱：伊等未曾處理周榮
  輝告訴上訴人組織革命聯盟案件等語，則上訴人自應先就被上
  訴人丙○○等人曾受理周榮輝告訴上訴人組織革命聯盟案件，
  並因而致其受有損害之有利於己之事實負舉證之責。上訴人既
  未提出任何證據以證明其上開主張之事實為真正，揆諸前開說
  明，上訴人前揭主張自不足採。
(二)被告戊○○、乙○○、丁○○、被上訴人丙○○於89年間分別
  擔任調查局經濟犯罪防制中心主任、臺北市調查處秘書、臺北
  縣調查站駐區督察、臺北縣調查站新店外勤組組長，而訴外人
  陳文慶於89年8月間向法務部檢舉上訴人，其中涉嫌刑事不法
  部分，由調查局台北縣調查站製作調查筆錄，並於89年9月29
  日以（89）板法字第890959號函檢附上開調查筆錄移送臺北地
  檢察署89年度偵字第17049號併案偵辦，嗣訴外人戴華圳於89
  年11月間向調查局檢舉上訴人，由當時擔任調查局台北縣調查
  站新店外勤組組長之被上訴人丙○○製作調查筆錄，並由調查
  局台北縣調查站於89年12月6日以（89）板法字第891226號函
  檢附上開調查筆錄移送臺北地檢察署89年偵字第17049號併案
  偵辦（案列90年度偵字第6631號、91年偵字第5371號），如前
  述，果爾，被上訴人丙○○、被告丁○○、乙○○、戊○○所
  為上開案件偵辦等行為，係本於職權、行使公權力之行為，尚
  難認有何以故意或過失不法侵害上訴人之權利，或故意以背於
  善良風俗之方法加損害於上訴人，或違反保護上訴人之法律致
  生損害於上訴人之行為，與侵權行為之法定要件不符。又彼等
  行使公權力之程序，縱有與程序不合之部分，上訴人亦未就其
  因而受有醫藥費、名譽之損害，及上開損害與被上訴人丙○○
  等未依法行使公權力間有相當因果關係之有利於己之事實負舉
  證責任，揆諸前開說明，上訴人依侵權行為之規定請求被上訴
  人丙○○等賠償損害，難謂有據。上訴人主張：被上訴人丙○
  ○、被告丁○○、乙○○、戊○○明知訴外人周榮輝、已歿之
  陳文慶均為伊配偶游畢香之姘夫，與訴外人戴華圳為共同湮滅
  姦情證據之共犯，卻受理由訴外人陳文慶以「背信、侵占、詐
  欺」為由，戴華圳以「妨害自由、傷害」為由，分別對伊之不
  實誣告，違法越權製作不實之調查筆錄，未給予伊辯解機會、
  未經合法調查、未盡告知義務，偷偷將案件函送臺北地檢署偵
  辦，且未調查姘夫姘婦所為不實之檢舉，未追究姘夫姘婦刑責
  ，於受理訴外人戴華圳等人之誣告案件後，又拒絕受理伊對訴
  外人戴華圳等人所為誣告行為之告訴，違反調查局禁止選擇性
  辦案之規定，嚴重違反程序正義，造成伊名譽及身體受損云云
  ，即非可採。
五綜上所述，上訴人依侵權行為之法律關係，請求被上訴人丙○
  ○給付1元及自93年9月23日起至清償日止按年息百分之5計算
  之利息，被告丁○○給付1元及自94年11月7日起至清償日止按
  年息百分之5計算之利息，被告乙○○給付50,000元及自95 年
  3月9日起至清償日止按年息百分之5計算之利息，被告戊○○
  給付99,999元，為無理由，應予駁回。其假執行之聲請，因訴
  之駁回而失所附麗，亦不應准許。
六本件上訴人請求訊問證人戴華圳等人及向調查局等機關調閱相
  關卷證，其目的係為根據上開證人之證言及卷證資料證明其他
  訴外人之侵權行為，並據以起訴，業據上訴人自承在卷（見本
  院卷(一)第87頁），足見上開證據調查之聲請與本件侵權行為是
  否成立無關，並無調查、審究之必要。又本件事證已臻明確，
  兩造其餘主張、陳述及所提之證據，經審酌後認與判決結果亦
  不生影響，爰不一一論述，附此敘明。
丙、據上論結，本件變更、追加之訴為無理由。依民事訴訟法第
    第78條，判決如主文。
中    華    民    國    95    年    5    月    16     日
                  民事第九庭審判長法  官 黃熙嫣
                                  法  官 楊力進
                                  法  官 李昆曄
正本係照原本作成。
不得上訴。
中    華    民    國    95    年    5     月    19    日
                                 書記官  鎖瑞嶺


司法院資訊處製作；財團法人民間司法改革基金會備份。
